臺灣彰化地方法院刑事判決　　　　　　　　　　　　　九十四年度易字第一五八號
　　公　訴　人　臺灣彰化地方法院檢察署檢察官
　　被　　　告　甲○○
　　選任辯護人　魏克仁律師
右列被告因詐欺案件，經檢察官提起公訴（臺灣彰化地方法院檢察署九十四年度偵緝
字第二十號），本院判決如左：
    主  文
甲○○意圖為自己不法之所有，以詐術使人將本人之物交付，處有期徒刑壹年。
    事  實
一、緣丙○○係設於彰化縣彰化市○○路三六四號五樓之三之神協興有限公司（下稱
    神協興公司）之負責人，於民國九十二年五、六月間需要資金周轉。甲○○知悉
    上情後，竟趁丙○○需款孔急，意圖為自己不法之所有，向丙○○佯稱其能代為
    辦理銀行工商融資貸款，並藉協同泛亞商業銀行（嗣經更名為寶華商業銀行）臺
    中市太平分行職員乙○○至神協興公司，與丙○○洽談辦理簡易貸款新臺幣（下
    同）一百五十萬元事宜之機會，佯稱其與銀行人員熟識，博取丙○○之信任後，
    再佯稱辦理貸款需要先支付二十九萬元之手續費、佣金、營業稅，及需開立五十
    萬元支票做為資金往來之證明，以此方法使丙○○陷於錯誤，趁機向丙○○索取
    上開合計七十九萬元之款項。丙○○不疑有他，於九十二年五月底、六月初間某
    日，在神公司開立票面金額分別為：六萬元、八萬元、十五萬元、五十萬元，
    票載發票日分別為：九十二年七月六日、七月二十日、八月八日、八月二十八日
    ，支票號碼：ＡＡ0000000、ＡＡ0000000、ＡＡ0000000
    、ＡＡ0000000華僑商業銀行（下稱華僑銀行）支票共四紙，交付與甲○○。嗣上開票面金額：六萬元、八萬元、十五萬元支票均經提示兌領後，丙○○
    卻遲未見銀行核撥貸款，且竟有設於台北縣五股鄉○○路○段二０七號之建台當
    鋪派人至神協興公司，自稱為前開五十萬元支票之持票人，以上開支票經提示未
    獲兌領為由，向丙○○要求清償票款，丙○○聯絡甲○○欲瞭解原委，甲○○虛
    以委蛇，於九十二年八月二十八日簽立借據，表示願於同年十月二十八日就上開
    七十九萬元金額及賠償金部分，合計償還丙○○一百萬元後，竟不知去向，丙○○始知受騙。
二、案經被害人丙○○訴由臺灣彰化地方法院檢察署檢察官偵查起訴。
    理  由
一、訊據被告甲○○固坦承其為證人丙○○辦理貸款，曾協同證人乙○○至神協興公
    司討論辦理簡易貸款一百五十萬元事宜，並曾收取證人丙○○開立上開四張支票
    ；而上開六萬、八萬、十五萬元支票，其嗣後與案外人陳振昌、魏國隆等人換取
    現金使用，而由各該人提示兌領等情不諱。惟矢口否認有何事實欄所載詐欺犯行
    ，辯稱：證人丙○○沒有向銀行借到錢，是因證人丙○○之前有跳票紀錄沒有告
    知。六萬元、八萬元支票是證人丙○○想要另外購買一家廣運開發有限公司（下
    稱廣運公司）拿給我辦理廣運公司國稅、地方稅的完稅證明；十五萬元支票是做
    神協興公司的發票稅的扣抵；五十萬元的支票是證人丙○○的兒子阿威跟其換票
    ，其經過案外人陳博文同意，拿陳博文的票與證人丙○○換的，本案與詐欺無關
    ，僅為民事上給付不能之問題云云。惟查：
（一）右揭犯罪事實，業據證人丙○○證述明確，經核復與證人乙○○證述之情節相
      符，此外並有神協興公司便條紙、華僑銀行支票存根聯四紙、華僑銀行彰化分
      行客戶帳戶往來明細表、支票正反面影本三紙、退票理由單、留言紙影本、借
      據等證據附卷可稽，足徵證人丙○○之指述與事實相符，堪以採信。
（二）被告就收受上開四張支票之緣由，於檢察官偵查時供稱：十四萬元（即上開六
      萬元、八萬元支票合計之金額）、十五萬元，是作為與證人丙○○收購一家五
      金公司之訂金，五十萬元支票是我跟證人丙○○借的云云（見臺灣彰化地方法
      院檢察署九十三年度偵緝字第一七四號偵查卷宗第七頁）；於本院訊問時供稱
      ：五萬元及六萬元是我的車馬費，十四萬元是我跟證人丙○○調的錢，拿給別
      人借款，五十萬元是證人丙○○開票給我，要我去調錢云云（見本院九十四年
      聲羈字第十四號卷宗第五頁）；被告選任辯護人復為其辯稱：六萬元、八萬元
      支票部分係替證人丙○○繳納神協興公司營業稅欠稅之用，十五萬元支票係作
      為收購廣運公司之代價，五十萬元支票係屬借票使用云云（見本院卷第四十二
      頁），其上開數次所辯，情節各次不同，已屬顯無可採。再參以根據被告所提
      出九十二年九月二十日之臺中市政府營利事業登記證、廣運公司股東名簿、股
      東同意書、董事願任同意書、章程、章程修正條文對照表等證據，及本院依職
      權函查之公司基本資料查詢單對照以觀，廣運公司自九十二年九月九日起，迄
      今負責人均為謝昌憲，並無異動紀錄，亦查無被告繳納廣運公司國稅、地方稅
      之任何紀錄，更無關於被告曾進行收購該公司之紀錄，足認被告所辯收購廣運
      公司乙節，純屬虛妄。再就其所辯替神協興公司繳納營業稅、或作發票稅扣抵
      部分，根據本院向財政部台灣省中區國稅局彰化縣分局函查結果，神協興公司
      八十九年度、九十年度、九十一年度營業稅均於各該年度申報繳納完竣，並無
      於九十二年五、六月間以後繳納之情形。而九十二年度營業稅部分，除九十二
      年二月、四月部分，係分別於九十二年三月十七日、九十二年五月十五日，被
      告收受上開支票前即已申報繳納完竣外，九十二年六月並無應實繳稅額（申報
      日期九十二年七月十六日）。而九十二年八月應實繳稅額七千七百七十八元、
      九十二年十月應實繳稅額一萬一千一百九十六元、九十二年十二月應實繳稅額
      一萬零八百九十四元部分，則係被告於九十二年八月二十八日簽立借據，表示
      願於同年十月二十八日就上開七十九萬元金額及賠償金部分，合計償還丙○○
      一百萬元後（見臺灣彰化地方法院檢察署九十二年度他自第二三七０號偵查卷
      宗第十九頁），始分別於九十二年九月十五日、九十二年十一月十七日、九十
      三年一月十五日申報，足認被告辯稱其曾替神協興公司繳納此部份營業稅，更
      屬無稽。且被告就其收受丙○○開立五十萬元支票部分，究係其向證人丙○○
      所借，抑係證人丙○○開票委請其代為調現，所供並非一致，且證人丙○○既
      從未自被告處取得任何款項、任何票據，則證人丙○○開立上開五十萬元支票
      交付被告自非所謂「換票」、「調現」可擬無疑。而係如證人丙○○所稱：係
      被告佯稱為其辦理貸款，作為資金往來證明之用，被告於本院審理時既自承：
      其並未施作任何往來紀錄（見本院卷第一六五頁），則其具有不法所有之意圖
      ，洵堪認定，從而被告上開所辯均無可採，本案事證明確，應依法論科。
二、核被告所為，係犯刑法第三百三十九條第一項之詐欺取財罪。爰審酌被告利用證
    人丙○○需款孔急，竟趁火打劫，以佯稱代辦貸款方式，巧立名目詐取代辦費用
    ，嗣後再以證人丙○○開立之支票調取現金牟利，使證人丙○○無端負擔票據債
    務，經濟狀況雪上加霜，行為可議。及其餘犯罪之動機、目的、手段、所生危害
    ，及犯後仍否認犯行，且迄今未償還證人丙○○分文，毫無悔意等一切情狀，量
    處如主文所示之刑。
據上論斷，應依刑事訴訟法第二百九十九條第一項前段，刑法第三百三十九條第一項
，罰金罰鍰提高標準條例第一條前段，判決如主文。
本案經檢察官李毓珮到庭執行職務。
中　　　華　　　民　　　國　　　九十四　　　年　　　五　　月　三十一　　日
                        臺灣彰化地方法院刑事第三庭
                                  審判長法官  余仕明
                                      法  官  黃玉齡
                                      法  官  王昌鑫
右正本證明與原本無異。
如不服本判決，應於判決送達後十日內，向本院提出上訴狀（須附上訴狀繕本）。
告訴人或被害人對於判決如有不服具備理由請求檢察官上訴者，其上訴期間之計算係
以檢察官收受判決正本之日期為準。
中　　　華　　　民　　　國　　　九十四　　　年　　　五　　月　三十一　　日
                                      書記官  陳文俊
